【裁判字號】    98,交聲,283
【裁判日期】    981026
【裁判案由】    違反道路交通管理處罰條例
【裁判全文】
臺灣宜蘭地方法院交通事件裁定         98年度交聲字第283號
原處分機關  交通部公路總局臺北區監理所宜蘭監理站
異  議  人
即受處分人  宏記交通有限公司
                    統一編號：.
代  表  人  甲○○
上列異議人即受處分人因違反道路交通管理處罰條例案件，對於
交通部公路總局臺北區監理所宜蘭監理站於民國98年7月6日所為
之宜監字第裁43─Q00000000號裁決處分，聲明異議，本院裁定
如下：
    主  文
異議駁回。
    理  由
一、原處分意旨略以：緣宜蘭縣警察局礁溪分局執勤員警於民國
    98年5月11日晚上7時（誤繕為6時）21分許，在梗枋卸貨場
    （即台二線131公里處），查獲異議人即受處分人公司所僱
    司機陳建州駕駛所屬之車牌號碼GW-767號營業貨運曳引車，
    因「載運散裝水泥，經會同司機過磅，測為38.63公噸，核
    重35公噸，超載3.63公噸」違規，而以第Q00000000號舉發
    違反道路交通管理事件通知單舉發之，原處分機關乃依道路
    交通管理處罰條例第29條之2第1、3項（裁決書漏列第1項）
    等規定，裁處異議人罰鍰新臺幣（下同）1萬5千元，並記汽
    車違規紀錄1次。
二、異議意旨略以：違規曳引車於為警製單舉發前，從信大水泥
    股份有限公司（下稱信大水泥）南聖湖廠出發時，有秤重過
    ，總重量是38.5公噸，且該廠地磅已於97年7月10日由經濟
    部標準檢驗局檢驗合格。之後，該車一直到梗枋卸貨場秤重
    為止，路上均未曾停頓。而據該車司機陳述，該車經過地磅
    時，並沒有完全把車子停住，當時秤重結果是38.48公噸，
    已符合標準，然後車子就離開磅秤，但經員警制止後，始倒
    車再以將車輛停在地磅上之方式過磅，而有超重之情，則當
    時地磅是否有歸零定位？顯有瑕疵。且請查明各個地磅處於
    每台車上磅時，是否均須靜止狀態過磅？云云。
三、按貨車裝載貨物不得超過核定之總重量，道路交通安全規則
    第79條第1項第1款定有明文。復按汽車裝載貨物超過核定之
    總重量、總聯結重量者，處汽車所有人罰鍰，並記汽車違規
    紀錄1次，其應歸責於汽車駕駛人時，除依第3項處汽車駕駛
    人罰鍰及依第63條第1項第2款記點外，汽車所有人仍應記該
    汽車違規紀錄1次。有前2項規定之情形者，應責令改正或當
    場禁止通行，並處新臺幣1萬元罰鍰，超載10公噸以下者，
    以總超載部分，每1公噸加罰新臺幣1千元；超載逾10公噸至
    20公噸以下者，以總超載部分，每1公噸加罰新臺幣2千元；
    超載逾20公噸至30公噸以下者，以總超載部分，每1公噸加
    罰新臺幣3千元；超載逾30公噸者，以總超載部分，每1公噸
    加罰新臺幣5千元。未滿1公噸以1公噸計算，道路交通管理
    處罰條例第29條之2第1項、第3項亦有明文。
四、經查：
  (一)異議人所有之車牌號碼GW-767號營業貨運曳引車，依道路交
    通安全規則第81條第1款規定，核定之總重量為35公噸，而
    該車約於98年5月11日晚上6時22分許，自信大水泥南聖湖廠
    載運散裝水泥出廠後，於98年5月11日晚上7時21分許，為警
    攔檢，經警員以梗枋卸貨場之固定地磅秤得總重量為38.63
    公噸，超重3.63公噸，而該固定地秤檢定日期為97年12月11
    日，有效期限至98年12月31日等情，業據證人即舉發本件違
    規事件之宜闌縣政府警察局交通警察隊警員呂虔和證稱：「
    我是98年5月11日下午6時到8時間值班，值班內容是紀錄過
    磅資料，如果有超載，我們就請司機停下來，蒐證後舉發。
    本件的車子磅稱時，車子尚未完全過去的時候，我就看到液
    晶螢幕已經顯示超過38.5公噸，我示意司機停下來，但司機
    還是往前開，我就喊叫司機停下來並倒車，再過磅一次，司
    機就倒車再過磅一次，我等車子完全停止後，我和司機一起
    看液晶螢幕發現是超載，重量是38.63公噸，我就去拿相機
    照相蒐證並開單舉發。」、「（你們的磅稱當時是否有歸零
    ？）它是自動會歸零，只要沒有東西在上面就會歸零。」、
    「本件的執行程序沒有爭議，是按照過磅的程序處理，過磅
    的程序是要等車子完全停止看重量，沒有問題後才會放行，
    如果車子沒有完全停止，我們會請他停下來再過磅，本件第
    二次過磅時，車子是有完全停止，我開單是依據第二次過磅
    的結果開單舉發。」、「在97年12月11日宜蘭縣政府警察局
    委託經濟部來校正地磅時，他們有針對車子若未完全離開地
    磅，警員請他們重新倒車過磅的問題，測量過，結果還是正
    確的…。」等語屬實，並有汽車車籍查詢單、經濟部標準檢
    驗局度量衡器檢定合格證書、採證照片4紙、梗枋地磅校正
    相片檔案1份、相片21紙及舉發違反道路交通管理事件通知
    單1紙附卷可稽。而於上開取締時間，梗枋卸貨場之固定地
    秤已經檢驗合格，當無產生法定公差外之誤差值可能，因此
    ，其測得車牌號碼GW-767號營業貨運曳引車總聯結重量為38
    .63公噸之結果，應屬正確無訛。從而，異議人僱佣之駕駛
    人陳建州於98年5月11日晚上7時21分許，駕駛車牌號碼GW-7
    67號營業貨運曳引車，在梗枋卸貨站（即台二線131公里）
    ，因載運水泥經過磅總重38.63公噸，超過核定之總聯結重
    量加計百分之十寬容值之重量（即38.5公噸），顯然已有載
    重超過核定總重量之違規情形，足以認定。
  (二)異議人雖以前詞置辯。然查：
  1.證人呂虔和於本院調查時業已結證稱：「（當時第一次的過
    磅資料為何？）車子在行進中，數據跳來跳去無法確定重量
    為何。」、「（第二次磅稱時，地磅是否完全歸零，車子是
    否完全離開？）當時車子的車頭離開地磅，但車尾還在地磅
    上。…但是在97年12月11日宜蘭縣政府警察局委託經濟部來
    校正地磅時，他們有針對車子若未完全離開地磅，警員請他
    們重新倒車過磅的問題，測量過，結果還是正確的，此部分
    我一星期內另陳報相關資料過院。因為第一次的磅稱無法確
    定數據，但我確定是超過38.5公噸的。」等語綦詳（見本院
    卷第34-35頁），並提出梗枋地磅校正相片檔案1份及相片21
    紙資為佐證（見本院卷第39-51頁），此外，復有該固定地
    磅之經濟部標準檢驗局度量衡器檢定合格證書可參，足徵梗
    枋卸貨場之固定地磅已曾針對地磅上有殘留物品之情形下，
    檢測如另有他物過磅秤重之結果有無違誤，惟該檢測所得之
    秤重數值仍屬正確無誤。因此，縱使本件違規車輛係於未完
    全離開地磅時，即重新倒車過磅，依前揭調查所得，該種秤
    重方式既屬於梗枋地磅仍得正確度量車輛總重量之範疇內，
    並未見警員呂虔和進行本件過磅事宜，有何不符規定之處，
    則異議人所有上開營業貨運曳引車載運散裝水泥，於上開時
    、地，經警員以固定地磅秤得總重量為38.63公噸，有超重
    3.63公噸之情，即應認係正確之秤重結果。異議人辯稱：車
    輛第2次倒車秤重當時，地磅是否有歸零定位，顯有瑕疵云
    云，尚不足為據。
  2.另異議人雖提出信大水泥出廠單及經濟部標準檢驗局度量衡
    器檢定合格證書各1紙，用以證明車牌號碼GW-767營業貨運
    曳引車於98年5月11日晚上6時22分許，自信大水泥南聖湖廠
    載運散裝水泥出廠時，載重並未超過核定總重量百分之十之
    事實（見本院卷第5、6頁）。惟車輛載運總重有百分之十寬
    容值之目的，乃在於考量儀器測量之精準度等因素，避免因
    交通執法儀器使用上發生誤差，而以一定之「寬容值」作為
    篩選舉發處罰對象之作法，並非藉上開寬容值放寬法律之規
    定。故異議人上開營業貨運曳引車於載運水泥時，本應注意
    載運總重僅經核定為35公噸，卻任由該車於98年5月11日晚
    上6時22分許，自信大水泥南聖湖廠出廠時，載運散裝水泥
    過磅總重量，剛好達核定總重量再加上百分之十寬容值之重
    量（即38.5公噸），此有信大水泥出廠單及南聖湖廠散裝水
    泥過磅記錄單各1紙在卷可稽（見本院卷第5、20頁），而異
    議人既知悉有不能排除因上開地磅之誤差值，導致該車輛超
    載逾核定總重量百分之十之寬容值之可能性，則嗣後該營業
    貨運曳引車，於上開時、地，經警員以固定地磅秤得38.63
    公噸之總重量，而有載重逾核定總重量加上百分之十寬容值
    之違規情形，即應受罰，要難以上開地磅單及出廠單為有利
    異議人之認定。
五、綜上所述，異議人所有之車牌號碼GW-767號營業貨運曳引車
    ，於上開時、地，確實有裝載散裝水泥，超過核定重量之違
    規行為，足以認定。從而，原處分機關依道路交通管理處罰
    條例第29條之2第1、3項、違反道路交通管理事件統一裁罰
    基準及處理細則第41條、第43條、第44條、第67條等規定，
    裁處異議人罰鍰1萬5千元，並記汽車違規紀錄1次，核無違
    誤。異議人猶執前詞，聲明異議，為無理由，應予駁回。
據上論斷，應依道路交通案件處理辦法第19條，裁定如主文。
。
中    華    民    國    98    年    10    月    26    日
                  交通法庭  法  官  陳映佐
以上正本證明與原本無異。
如不服本裁定，應於裁定送達後5日內，向本院提出抗告狀。（
應附繕本）「切勿逕送上級法院」。
                            書記官  陳憲文
中    華    民    國    98    年    10    月    26    日


司法院資訊處製作；財團法人民間司法改革基金會備份。
